臺灣花蓮地方法院刑事判決　　　　　　　 96年度易字第357號
公　訴　人　臺灣花蓮地方法院檢察署檢察官
被　　　告　甲○○
上列被告因詐欺案件，經檢察官提起公訴（96年度偵字第3603號
），本院判決如下：
    主  文
甲○○無罪。
    理  由
一、本件公訴意旨略以：被告甲○○預見將金融機構帳戶之存摺
    、提款卡等物提供予他人使用，可能助長他人為掩飾詐欺所
    得犯罪之用，竟不違其本意，基於幫助詐欺之犯意，將其於
    民國95年2月7日向址設花蓮縣花蓮市○○路356 號之臺灣土
    地銀行花蓮分行申辦帳號000000000000號帳戶之存摺、金融
    卡（含密碼）等物，於96年1 月15日前之某日，在不詳地點
    交予黃坤木等人組成之詐欺集團使用（另案由臺灣彰化地方
    法院檢察署檢察官提起公訴）。嗣該詐騙集團於96年2月6日
    為警破獲，經警清查該詐騙集團使用甲○○之前開帳戶，未
    發現有人將受騙金額匯入該帳戶，因認被告涉犯刑法第30條
    、第339條第3項、第1項之幫助詐欺未遂罪嫌云云。
二、按犯罪事實應依證據認定之，無證據不得認定犯罪事實，又
    不能證明被告犯罪者，應諭知無罪之判決，刑事訴訟法第15
    4條第2項、第301條第1項分別定有明文。再者，認定犯罪事
    實所憑之證據，雖不以直接證據為限，間接證據亦包括在內
    ，但是無論直接或間接證據，其為訴訟上之證明，須達於通
    常一般人均不致有所懷疑，而得確信其為真實之程度，始得
    據為有罪之認定。又檢察官就被告犯罪事實，應負舉證責任
    ，並指出證明之方法，刑事訴訟法第161條第1項定有明文，
    因此，檢察官對於起訴之犯罪事實，應負提出證據及說服之
    實質舉證責任，倘其所提出之證據，不足為被告有罪之積極
    證明，或其闡明之證明方法，無從說服法官以形成被告有罪
    之心證，基於無罪推定之原則，自應為被告無罪判決之諭知
    （最高法院76年臺上字第4986號判例、92年臺上字第128 號
    判例參照）。
三、公訴人認被告涉犯幫助詐欺未遂罪，無非係以被告於警詢、
    偵查中之供述、被告向臺灣土地銀行花蓮分行申辦之帳戶資
    料、客戶歷史交易明細表、客戶往來明細查詢表、臺灣彰化
    地方法院檢察署檢察官96年度偵字第1568號、第4455號起訴
    書、黃坤木詐欺集團人頭帳戶一覽表等為其論述之依據。訊
    據被告則堅詞否認有何公訴人所指之犯行，辯稱：伊於96年
    1 月初，在家中看到更生日報分類廣告刊登「代辦信用卡、
    現金卡」之廣告後，依廣告內容打電話與對方聯絡，伊誤信
    對方之要求，而將所有上開銀行存摺、提款卡、密碼等物快
    遞至新竹貨運嘉義站，並寫明「陳經理」收領後，還遭對方
    詐騙將新臺幣6,000 元之代辦手續費匯到其指定之帳戶，伊
    並無幫助詐欺未遂之犯行等語。
四、有關本案認定事實所引用本件卷證所有之證據（文書證據、
    物證等證據），檢察官及被告並未主張排除前開書證、物證
    之證據能力，且迄於本院言詞辯論終結前亦均未表示異議，
    本院審酌前開書證、物證並無任何證據證明係公務員違背法
    定程序所取得，亦無刑事訴訟法第159條之4規定顯有不可信
    之情況與不得作為證據之情形，是本案認定事實所引用之本
    件卷證所有證據（文書證據、物證等證據），亦均認為有證
    據能力，合先敘明。
五、按刑法上之幫助犯，以正犯已經犯罪為構成要件，故幫助犯
    無獨立性，如無他人犯罪行為之存在，幫助犯即無由成立（
    最高法院60年臺上字第2159號判例可資參照）。本案係臺灣
    彰化地方法院檢察署檢察官指揮彰化縣警察局和美分局破獲
    黃坤木等人組成之詐騙集團，並查悉該詐騙集團成員有使用
    被告所有上開帳戶，此固有臺灣彰化地方法院檢察署檢察官
    96年度偵字第1568號、第4455號起訴書、被告所有上開帳戶
    客戶往來明細查詢、黃坤木詐騙集團案人頭帳戶一覽表等影
    本附卷可稽，然本件並無任何人因遭該詐騙集團成員之詐騙
    而將錢匯至被告所有上開帳戶內，實難認該詐騙集團之成員
    業因被告提供上開帳戶之助力而遂行詐欺犯行，是公訴人所
    舉證據尚不足以證明有何人受騙之情事，縱認被告辯稱因遭
    人詐騙始將上開帳戶存摺、金融卡、密碼等物交付之情節與
    常情有違，亦不能逕以幫助詐欺未遂罪相繩。
六、綜上所述，公訴人所舉證據均不足以證明詐騙集團取得被告
    所有上開帳戶之存摺等物之時已構成詐欺取財未遂罪，即無
    從認定被告有對他人詐取財物犯行提供助力之行為，本院復
    查無其他積極證據足認被告有公訴人所指幫助詐欺未遂之犯
    行，既不能證明被告犯罪，揆諸首揭法條說明，依法即應諭
    知被告無罪之判決。
據上論斷，應依刑事訴訟法第301條第1項，判決如主文。
本案經檢察官王怡仁到庭執行職務。
中　　華　　民　　國　　96　　年　　11　　月　　6　　日
　　　　　　　　　刑事第三庭    審判長法　官  李世華
                                      法  官  張嘉芬
                                      法  官  許乃文
上列正本證明與原本無異。
如對本判決不服，應於送達後10日內，向本院提出上訴狀。
（上訴狀應記載具體上訴理由並應抄附繕本）
中　　華　　民　　國　　96　　年　　11　　月　　6 　　日
                                      書記官
